【裁判字號】    98,上易,1511
【裁判日期】    981221
【裁判案由】    恐嚇取財
【裁判全文】
臺灣高等法院臺中分院刑事判決        98年度上易字第1511號
上  訴  人
即  被  告  乙○○
上列上訴人即被告因恐嚇取財案件，不服臺灣苗栗地方法院98年
度訴字第308號中華民國98年8月6日第一審判決（起訴案號：臺
灣苗栗地方法院檢察署98年度偵字第98、1645、2263號），提起
上訴，本院判決如下：
    主    文
上訴駁回。
    理    由
一、按依刑事訴訟法第350條、第361條、第362條、第367條規定
    ，不服地方法院之第一審判決而上訴者，須提出上訴書狀，
    並應敘述具體理由，為上訴必備之程式；其所提出之書狀未
    敘述上訴理由，或僅曾以言詞陳述上訴理由者，均應於上訴
    期間屆滿後20日內補提理由書於第一審法院。第一審法院經
    形式審查，認逾期未補提上訴理由者，應定期間先命補正；
    逾期未補正者，為上訴不合法律上之程式，應以裁定駁回。
    倘已提出上訴理由，但所提非屬具體理由者，或已上訴但未
    提上訴理由，經審判長定期間補正仍未補正者，則應由第二
    審法院以上訴不合法律上之程式，判決駁回。而所謂具體理
    由，必係依據卷內既有訴訟資料或提出新事證，指摘或表明
    第一審判決有何採證認事、用法或量刑等足以影響判決本旨
    之不當或違法，而構成應予撤銷之具體事由，始克當之（例
    如：依憑證據法則具體指出所採證據何以不具證據能力，或
    依憑卷證資料，明確指出所為證據證明力之判斷如何違背經
    驗、論理法則）；倘僅泛言原判決認定事實錯誤、違背法令
    、量刑失之過重或輕縱，而未依上揭意旨指出具體事由，或
    形式上雖已指出具體事由，然該事由縱使屬實，亦不足以認
    為原判決有何不當或違法者（例如：對不具有調查必要性之
    證據，法院未依聲請調查亦未說明理由，或援用證據不當，
    但除去該證據仍應為同一事實之認定），皆難謂係具體理由
    ，俾與第二審上訴制度旨在請求第二審法院撤銷、變更第一
    審不當或違法之判決，以實現個案救濟之立法目的相契合，
    並節制濫行上訴（最高法院97年度台上字第892號刑事判決
    意旨參照）。
二、本件上訴人即被告乙○○（下稱被告）具狀於民國98年8月
    18日向原審法院提起上訴，惟未記載上訴理由，後於98年9
    月2日補提上訴理由狀，核上訴理由略為：被告於警詢、偵
    查及審判中均坦承犯行，並與被害人甲○○達成和解，又被
    告除少年塗銷案件外，別無前科，素行良好，應依刑法第57
    條之規定，從輕量刑，惟原審仍科處有期徒刑8月，實嫌過
    重，為此上訴請求撤銷原判決，另處適當之刑云云。
三、經查：
（一）被告因不服前開臺灣苗栗地方法院之第一審判決，而於前
      述時間具狀敘明理由向原審法院提起上訴，則依刑事訴訟
      法第361條第2項之規定、該條項立法修正理由及上揭最高
      法院判決意旨，被告倘已提出上訴理由，但所提非屬具體
      理由者，即應由第二審法院以上訴不合法律上之程式，以
      判決駁回之；且上訴理由之具體與否係屬第二審法院審查
      範圍，不在命補正之列（參見法院辦理刑事訴訟案件應行
      注意事項第162點）。
（二）原審經調查後，以被告罪證明確，認被告於被害人甲○○
      之「意真新小吃部」甫開張，即以要脅插乾股之方式，恐
      嚇被害人每月應繳交新臺幣（下同）2萬元之保護費，致
      被害人畏懼若不順從將被砸店，於97年11月起至98年3月
      止，每月繳交2萬元給被告，共計交付10萬元，故以其所
      為係犯刑法第346條第1項之恐嚇取財罪，並審酌被告除少
      年塗銷案件外，別無前科，但正值青壯，不思以正途謀生
      ，竟利用上述手段恐嚇被害人交付財物，嚴重危害社會治
      安，惡性不輕，並考量其坦承犯行，態度尚佳，復已與被
      害人達成民事和解，賠償被害人之損失，及斟酌其智識程
      度、犯罪手法、公訴人請求量處有期徒刑1年2月以上之意
      見等一切情狀，處有期徒刑8月，核其認事、用法及量刑
      尚無違誤或不當。
（三）今被告之上訴意旨，並未依據卷內既有訴訟資料或提出新
      事證，具體指摘或表明第一審判決有何採證認事、用法或
      量刑等足以影響判決本旨之不當或違法，而可構成應予撤
      銷之具體事由。其雖以原審量刑過重為由提起上訴，惟按
      量刑之輕重，係屬事實審法院得依職權自由裁量之事項，
      苟已斟酌刑法第57條各款所列情狀，而未逾越法定刑度，
      不得遽指為違法（最高法院85年度台上字第2699號判決意
      旨參照），查本件被告上訴理由所指對其有利之相關事項
      ，俱已為原審於科刑時均予斟酌說明有如上述，原審之量
      刑亦無逾越法定刑度，尚無失出或不當可言。
四、綜合前述，被告之上訴意旨，洵非前開說明所謂之具體理由
    ，則揆諸上開最高法院判決意旨，及依「程序優先於實體」
    之刑事訴訟法原則，本件上訴既不合法定上訴程式，即應予
    駁回，並不經言詞辯論為之。
據上論斷，應依刑事訴訟法第367條前段、第372條，判決如主文
。
中    華    民    國    98    年    12    月    21    日
            刑事第九庭  審判長法  官  江  德  千
                              法  官  許  旭  聖
                              法  官  莊  深  淵
以上正本證明與原本無異。
不得上訴。
                              書記官  陳  振  海
中    華    民    國    98    年    12    月    21    日


司法院資訊處製作；財團法人民間司法改革基金會備份。
